---
title: "Patrick Esser Rosembrock"
format: html
editor: visual
---

```{r}
#| label: load-packages
#| include: false

library(tidyverse)
library(WDI)

options(scipen = 999) # REMOVER A NOT. CIENT.
# DADOS EM PAINEL
dadoseletro <- WDI(country = 'all',
              indicator = 'EG.ELC.ACCS.ZS')

paises <- c('BR', 'US')

dadoseletrobrus <- WDI(country = paises,
                  indicator = 'EG.ELC.ACCS.ZS')

# CORTE TRANSVERSAL
dadoseletro2021 <- WDI(country = 'all',
                  indicator = 'EG.ELC.ACCS.ZS',
                  start = 2021, end = 2021)

# SÉRIE TEMPORAL
dadoseletrobr <- WDI(country = 'BR',
                indicator = 'EG.ELC.ACCS.ZS')
```

## Variável

Neste trabalho usuifruímos do código liberados pelo site World Development Indicators sobre a porcentagem de acesso a eletrecidade nos países do mundo todo e destacamos o Brasil através do indicador EG.ELC.ACCS.ZS.

Dados em Painel

```{r}
#| label: graficodadosempainel
#| warning: false
#| echo: false

# Instalar e carregar pacotes necessários
install.packages("ggplot2")
library(ggplot2)

# Dados de acesso à eletricidade (% da população)
dados <- data.frame(
  Ano = c(1990, 2000, 2010, 2021),
  Mundo = c(73.35, 78.35, 83.57, 91.42),
  Brasil = c(95.0, 98.0, 99.0, 99.5)
)

# Criar gráfico
ggplot(dados, aes(x = Ano)) +
  geom_line(aes(y = Mundo), color = "black", size = 1) +  # Linha do mundo
  geom_line(aes(y = Brasil), color = "red", size = 1.2) +  # Linha do Brasil em vermelho
  geom_point(aes(y = Mundo), color = "black", size = 3) +   # Pontos do mundo
  geom_point(aes(y = Brasil), color = "red", size = 3) +    # Pontos do Brasil
  labs(
    title = "Acesso à Eletricidade no Mundo e no Brasil",
    x = "Ano",
    y = "Acesso à Eletricidade (%)",
    caption = "Fonte: World Development Indicators"
  ) +
  theme_minimal() +
  theme(
    panel.grid.major = element_line(color = "gray90"),
    panel.grid.minor = element_blank(),
    plot.background = element_rect(fill = "white", color = "white"),
    panel.background = element_rect(fill = "white", color = "white")
  )

```

## GRÁFICO DE DADOS DE CORTE TRANSVERSAL

Aqui neste gráfico destacamos o Brasil em 2021 com acesso a eletricidade com um corte.

```{r}
#| label: graficoserietransversal
#| echo: false
#| warning: false
# Instalar pacotes se necessário
# install.packages("WDI")
# install.packages("ggplot2")
# install.packages("dplyr")

# Carregar bibliotecas
library(WDI)
library(ggplot2)
library(dplyr)

# Obter dados do indicador para o ano de 2021
dadoseletro2021 <- WDI(country = "all",
                  indicator = "EG.ELC.ACCS.ZS",
                  start = 2021, end = 2021)

# Filtrar os dados para remover NAs
dados_filtrados <- dadoseletro2021 %>%
  filter(!is.na(EG.ELC.ACCS.ZS)) %>%
  arrange(desc(EG.ELC.ACCS.ZS))  # Ordenar de forma decrescente

# Adicionar uma coluna para destacar o Brasil
dados_filtrados <- dados_filtrados %>%
  mutate(cor = ifelse(iso2c == "BR", "Brasil", "Outros"))

# Criar gráfico de barras com destaque para o Brasil
ggplot(dados_filtrados, aes(x = reorder(country, EG.ELC.ACCS.ZS), y = EG.ELC.ACCS.ZS, fill = cor)) +
  geom_bar(stat = "identity", color = "black") +
  scale_fill_manual(values = c("Brasil" = "red", "Outros" = "steelblue")) +  # Destacar Brasil em vermelho
  labs(title = "Acesso à Eletricidade por País (2021)",
       x = NULL,  # Remover rótulos do eixo X
       y = "Porcentagem de Acesso à Eletricidade (%)") +
  theme_minimal(base_size = 12) +
  theme(axis.text.x = element_blank(),  # Remover os nomes dos países no eixo X
        axis.ticks.x = element_blank(),  # Remover as linhas do eixo X
        plot.title = element_text(hjust = 0.5))  # Centralizar o título
```

## GRÁFICO DE DADOS DE SÉRIE TEMPORAL

No gráfico de série temporal, a visualização fica muito mais simples e compreensível, pois um único pais é isolado, que nesse caso é o Brasil, e é utilizado todo o período que se tem dados sobre esse indicador, que nesse caso é de 1990 até 2021

```{r}
#| label: graficoserietemporal
#| echo: false
#| warning: false

ggplot(dadoseletrobr,
       mapping = aes(y = EG.ELC.ACCS.ZS, 
                     x = year)) +
  geom_line()
```
