---
title: "Patrick Esser Rosembrock"
format: html
editor: visual
---

```{r}
#| label: load-packages
#| include: false

library(tidyverse)
library(WDI)

options(scipen = 999) # REMOVER A NOT. CIENT.
# DADOS EM PAINEL
dadoseletro <- WDI(country = 'all',
              indicator = 'EG.ELC.ACCS.ZS')

paises <- c('BR', 'US')

dadoseletrobrus <- WDI(country = paises,
                  indicator = 'EG.ELC.ACCS.ZS')

# CORTE TRANSVERSAL
dadoseletro2021 <- WDI(country = 'all',
                  indicator = 'EG.ELC.ACCS.ZS',
                  start = 2021, end = 2021)

# SÉRIE TEMPORAL
dadoseletrobr <- WDI(country = 'BR',
                indicator = 'EG.ELC.ACCS.ZS')
```

## Variável

Neste trabalho usuifruímos do código liberados pelo site World Development Indicators sobre a porcentagem de acesso a eletrecidade nos países do mundo todo e destacamos o Brasil através do indicador EG.ELC.ACCS.ZS.

Dados em Painel

```{r}
#| label: graficodadosempainel
#| warning: false
#| echo: false

# Instalar e carregar pacotes necessários
install.packages("ggplot2")
library(ggplot2)

# Dados de acesso à eletricidade (% da população)
dados <- data.frame(
  Ano = c(1990, 2000, 2010, 2021),
  Mundo = c(73.35, 78.35, 83.57, 91.42),
  Brasil = c(95.0, 98.0, 99.0, 99.5)
)

# Criar gráfico
ggplot(dados, aes(x = Ano)) +
  geom_line(aes(y = Mundo), color = "black", size = 1) +  # Linha do mundo
  geom_line(aes(y = Brasil), color = "red", size = 1.2) +  # Linha do Brasil em vermelho
  geom_point(aes(y = Mundo), color = "black", size = 3) +   # Pontos do mundo
  geom_point(aes(y = Brasil), color = "red", size = 3) +    # Pontos do Brasil
  labs(
    title = "Acesso à Eletricidade no Mundo e no Brasil",
    x = "Ano",
    y = "Acesso à Eletricidade (%)",
    caption = "Fonte: World Development Indicators"
  ) +
  theme_minimal() +
  theme(
    panel.grid.major = element_line(color = "gray90"),
    panel.grid.minor = element_blank(),
    plot.background = element_rect(fill = "white", color = "white"),
    panel.background = element_rect(fill = "white", color = "white")
  )

```

## GRÁFICO DE DADOS DE CORTE TRANSVERSAL

Aqui neste gráfico destacamos o Brasil em acesso a eletricidade em relação ao resto do mundo de 1990 até 2021

```{# Instalar e carregar os pacotes necessários}
install.packages("WDI")
install.packages("ggplot2")
library(WDI)
library(ggplot2)

# Baixar os dados de acesso à eletricidade para o Brasil no ano de 2015
dadoseletro2021 <- WDI(country = "BR", indicator = "EG.ELC.ACCS.ZS", start = 2015, end = 2015)

# Criar o gráfico de corte transversal
ggplot(dadoseletro2021, aes(x = country, y = EG.ELC.ACCS.ZS)) +
  geom_bar(stat = "identity", fill = "steelblue", alpha = 0.7) +
  labs(
    title = "Acesso à Eletricidade no Brasil (2015)",
    x = "País",
    y = "Porcentagem de Acesso à Eletricidade"
  ) +
  theme_minimal() +
  theme(axis.text.x = element_text(angle = 45, hjust = 1))



```

## GRÁFICO DE DADOS DE SÉRIE TEMPORAL

No gráfico de série temporal, a visualização fica muito mais simples e compreensível, pois um único pais é isolado, que nesse caso é o Brasil, e é utilizado todo o período que se tem dados sobre esse indicador, que nesse caso é de 1990 até 2021

```{r}
#| label: graficoserietemporal 
#| warning: false  
#| echo: false    

ggplot(dadoseletrobr,
       mapping = aes(y = EG.ELC.ACCS.ZS, 
                     x = year)) +
  geom_line()
```
